最高法院刑事判決　　　　　　　　　　　　　　　九十一年度台上字第六０六二號
　　上　訴　人　甲○○
　　選任辯護人　徐揆智律師
　　　　　　　　陳怡如律師
右上訴人因貪污案件，不服台灣高等法院中華民國九十一年七月十八日第二審更審判
決（九十一年度上更(一)字第二三０號，起訴案號：台灣桃園地方法院檢察署八十七年
度偵字第一二四九八號），提起上訴，本院判決如左：
    主  文
原判決撤銷，發回台灣高等法院。
    理  由
本件原判決撤銷第一審之科刑判決，改判論上訴人甲○○以依據法令從事公務之人員
，竊取公有器材，累犯罪，處有期徒刑伍年貳月，並宣告褫奪公權貳年，固非無見。
惟查：(一)無期徒刑不得加重，刑法第六十五條第一項定有明文。原判決於判決理由內
論述「核被告（上訴人）所為，係犯修正前貪污治罪條例第四條第一項第一款之竊取
公有器材罪。而查被告於民國八十三年間曾犯傷害罪，經台灣桃園地方法院判處有期
徒刑參月確定，於八十三年九月二十七日易科罰金執行完畢，有本院（原審）被告全
國前案紀錄表在卷可憑，其受有期徒刑執行完畢後五年內再犯本件有期徒刑以上之罪
，為累犯，依法加重其刑」（見原判決第十五頁倒數第四行至第十六頁第一行），而
修正前（八十一年十月十七日修正公布）貪污治罪條例第四條第一項第一款之罪，其
法定最重本刑為無期徒刑，乃原判決就上訴人所犯最重本刑為無期徒刑部分一併加重
其刑，顯有適用法則不當之違誤。(二)科刑判決之事實欄，為適用法律之依據，舉凡與
論罪科刑有關之事項，均應明白認定，詳細記載，方與法定程式相合。卷查上訴人始
終否認有竊取公有器材犯行，辯稱：伊係請示鄉長劉春生徵得其同意，即會同黃榮輝
打開倉庫，並取出汽車音響及車用行動電話後持至汽車材料店委由邱瑞榮安裝，因邱
瑞榮稱該賓士車（新購）內已配備有電子音響，線路不易拆裝，遂未安裝云云。證人
即前桃園縣大園鄉鄉長劉春生於原審前審證稱：「（問：後來上訴人有無將這些物品
拿回你鄉長室？）有的，他拿回來放在鄉長室的一個角落，用紙箱裝，角落沒有其他
的東西，他放了將近一個多月，我知道是放什麼東西，他有告訴我，我告訴他這不是
倉庫，叫他拿走，他是準備買新車後可以用」（見八十九年度上訴字第四二六二號卷
第五十六頁），證人邱瑞榮於原審前審亦證述「（問：上訴人是否曾拿汽車的音響要
裝在汽車上？）有的，他拿來時要我換裝在賓士車的上面，我說賓士的音響比這個好
，不要裝。」「（問：當時有無要你幫他接行動電話？）有的，但我說不會接」（見
同上卷第五十七頁），而證人即前桃園縣大園鄉公所另一保管倉庫鑰匙之總務協辦郭
麗芬證以：「（問：當時倉庫的鑰匙誰保管？）我與黃榮輝保管，各有一把鑰匙」「
（問：上訴人是否在八十五年到八十六年間是否曾向你拿過倉庫的鑰匙？）我沒印象
，我在八十五年的九月份就調到清潔隊，之前沒有印象他有向我拿倉庫的鑰匙」（見
同上卷第五十八頁），證人即前桃園縣大園鄉公所總務黃榮輝證謂：「（問：上訴人
為何有鑰匙？）我不知道，當時鑰匙只有我和郭麗芬而已，上訴人如何拿到鑰匙我不
知道」（見同上卷第三十一頁），且上訴人經送法務部調查局測謊鑑定結果，對於
黃榮輝未交付其倉庫鑰匙；其未將系爭之物品搬回私用，均未呈情緒波動反應，研
判應未說謊，有該局（九０）字第陸（三）00000000號測謊報告書附卷可憑
（見同上卷第一一一頁）。如果無訛，則上訴人所辯伊係會同總務黃榮輝打開倉庫，
取出上開汽車音響及車用行動電話，是否全無足取，即堪研求。乃原判決對於上訴人
竊取倉庫內之汽車音響及車用行動電話，究係竊取倉庫鑰匙侵入倉庫？或破壞倉庫門
窗或其他安全設備？或乘機混入倉庫？抑或以其他非法方法竊取？並未於事實欄內明
白認定，詳細記載，遽以證人黃榮輝、游美麗、袁清泉所為不利於上訴人之證言，資
為論處上訴人竊取公有器材罪刑之依據，要難謂為適法。實情如何？自應詳予究明。
以上或為上訴意旨所指摘，或為本院得依職權調查之事項，應認原判決仍有撤銷發回
之原因。
據上論結，應依刑事訴訟法第三百九十七條、第四百零一條，判決如主文。
中      華      民      國    九十一    年      十      月    二十五    日
                              最高法院刑事第十庭
                                  審判長法官  林  增  福
                                        法官  邵  燕  玲
                                        法官  吳  昆  仁
                                        法官  陳  世  雄
                                        法官  惠  光  霞
      右正本證明與原本無異
                                              書  記  官
中      華      民      國    九十一    年     十一     月      四      日
